臺灣臺南地方法院刑事裁定
111年度聲字第1589號
聲  請  人  臺灣臺南地方檢察署檢察官林怡君
具  保  人  許嘉紋


受  刑  人  許媁荿
即  被  告          
兼  具保人        

上列具保人即受刑人因犯駕駛動力交通工具發生交通事故致人傷
害逃逸案件，經檢察官聲請沒入保證金（111年度執聲沒字第90
號、111年度執字第4727號），本院裁定如下：
    主  文
許嘉紋繳納之保證金新臺幣貳萬元及實收利息併沒入之。
其餘聲請駁回。
    理  由
一、本件聲請意旨詳如附件檢察官聲請書所載。
二、按具保之被告逃匿者，應命具保人繳納指定之保證金額，並
    沒入之。不繳納者，強制執行。保證金已繳納者，沒入之。
    依第118條規定沒入保證金時，實收利息併沒入之，刑事訴
    訟法第118條第1項、第119條之1第2項分別定有明文。次按
    因刑事訴訟法第117條之1第1項之規定執行羈押者，免除具
    保之責任，同法第117條之1第3項亦定有明文。是沒入具保
    人繳納之保證金，應以被告逃匿中為要件，具保免予羈押之
    被告逃匿，於緝獲改命羈押時，具保人之責任即因被告改命
    羈押而免除。法院在被告逃匿中未裁定沒入保證金，自不得
    於被告緝獲改命羈押後，再以裁定沒入保證金（最高法院10
    6年度台非字第146號刑事判決意旨參照）。
三、經查，受刑人即被告許媁荿前因犯駕駛動力交通工具發生交
    通事故致人傷害逃逸案件，經本院以108年度交訴字第130號
    分案審理，被告經合法傳喚未遵期到庭，且經警拘提無著，
    而經本院於民國109年8月20日以109年南院武刑陽緝字第277
    號發布通緝，於同年月23日經警緝獲到案，由本院訊問後認
    被告無羈押之必要，而逕命被告以新臺幣（下同）1000元具
    保並限制住居，被告遂於該日提出保證金1000元（即聲請意
    旨二部份）後釋放。嗣於後續審理期間，被告經合法傳喚未
    遵期到庭，且經警拘提無著，而經本院於109年11月9日以10
    9年南院武刑陽緝字第363號發布通緝，於同年月12日，經警
    緝獲到案，由本院訊問後認被告無羈押之必要，而逕命被告
    限制住居。又於審理中，被告復經合法傳喚未遵期到庭，且
    經警拘提無著，而經本院於110年3月19日以110年南院武刑
    陽緝字第79號發布通緝，於同年月24日，經警緝獲到案，由
    本院訊問後，認被告前已有3次逃匿經發布通緝始緝獲到案
    之紀錄，有事實足認被告有逃亡之虞，非予羈押被告顯無法
    確保其日後到庭接受審判，遂裁定羈押被告。該案經本院審
    理後，於110年4月22日辯論終結，於同年月23日經本院裁定
    命被告提出2萬元保證金後，准予停止羈押，並限制住居。
    具保人許嘉紋遂於110年5月17日提出2萬元保證金（即聲請
    意旨一部份）後，而將被告停止羈押而釋放。該案於110年5
    月11日經本院判決被告犯肇事致人傷害逃逸罪，處有期徒刑
    1年2月，並經被告提起上訴後，由臺灣高等法院臺南分院於
    110年12月7日以110年度交上訴字第885號撤銷原審判決，改
    判被告犯肇事致人傷害逃逸罪，處有期徒刑7月，復經被告
    提起上訴至最高法院，因已逾上訴期間遭法院裁定上訴駁回
    而確定。上揭事實，業經本院調取該案卷宗資料後，核閱無
    訛，堪以認定。
四、關於聲請意旨一部份：嗣於該案確定後，經聲請人依被告之
    住所通知其遵期到案接受執行，並通知具保人督促被告到案
    執行，且均於111年8月12日合法送達被告及具保人於雲林縣
    ○○鄉○○村0號之居所（被告於臺南市○○區○○街0段000○000號
    之住所則於111年8月16日寄存送達於海安派出所），具保人
    於該日15時41分許致電臺灣臺南地方檢察署執行科書記官表
    示「受刑人（即被告）目前不知去向，未與家人聯繫，受刑
    人具狀所述須照顧家人為虛構」，此有臺灣臺南地方檢察署
    111年8月12日公務電話紀錄單在卷足參。因被告未遵期到案
    ，聲請人遂依被告之住居地發函通知臺灣雲林地方檢察署代
    為執行並派警拘提，且限於111年9月12日以前拘提到案，惟
    被告現因不知去向，無法拘提到案執行，此有執行傳票及具
    保人通知之送達證書、檢察官核發之拘票、司法警察拘提報
    告書、臺灣雲林地方檢察署111年9月21日函文等附卷可稽，
    且被告並未在監執行或受羈押，亦有臺灣高等法院在監在押
    全國紀錄表1份在卷足參，堪認被告已經逃匿，揆諸前揭規
    定，聲請人聲請沒入具保人許嘉紋繳納之保證金2萬元（即
    聲請意旨一部份），於法有據，應予准許。
五、關於聲請意旨二部份：被告兼具保人許媁荿於109年8月23日
    繳納保證金1000元後，因被告逃匿，本院先於109年11月9日
    發布通緝，於同年月12日，經警緝獲到案，由本院訊問後認
    被告無羈押之必要，而逕命被告限制住居。被告復經合法傳
    喚未遵期到庭，且經警拘提無著，而經本院於110年3月19日
    發布通緝，於同年月24日緝獲歸案，同日經本院裁定予以羈
    押。揆櫫前揭最高法院判決意旨，聲請意旨二部分，被告自
    行具保1000元以擔保被告會遵期到場之效力，應自被告於11
    0年3月24日緝獲由本院改命羈押時，被告之具保人責任即因
    被告（即具保人）改命羈押而免除。被告（具保人）之責任
    既已解除，法院即不得裁定沒入具保人此部分之保證金。聲
    請人此部份之聲請於法無據，尚難准許，應予駁回。
六、依刑事訴訟法第118條第1項、第119條之1第2項、第121條第
    1項、第220條，裁定如主文。
本案經檢察官彭盛智聲請裁定沒入保證金。
中　　華　　民　　國　　111 　年　　10　　月　　12　　日
　　　　　　　　　刑事第五庭    法　官　陳振謙
以上正本證明與原本無異。
如不服本裁定，應於送達後5日內，向本院提出抗告狀。
　　　　　　　　　　　　　　　　書記官　黃憶筑
中　　華　　民　　國　　111 　年　　10　　月　　12　　日